臺灣桃園地方法院刑事裁定             100年度聲字第4912號
被      告  彭成偉
選任辯護人  黃政雄律師
上列聲請人即被告因強盜案件，向本院聲請具保停止羈押，本院
裁定如下：
    主  文
聲請駁回。
    理  由
一、聲請意旨詳如附件刑事具保停止羈押聲請狀所載。
二、按司法院釋字第665 號解釋認刑事訴訟法第101 條第1 項第
    3 款規定，於被告犯該款規定之罪，犯罪嫌疑重大，且有相
    當理由認為有逃亡、湮滅、偽造、變造證據或勾串共犯或證
    人之虞，非予羈押，顯難進行追訴、審判或執行者，得羈押
    之。於此範圍內，該條款規定符合憲法第23條之比例原則，
    與憲法第八條保障人民身體自由及第16條保障人民訴訟權之
    意旨，尚無牴觸，惟倘單以犯重罪作為羈押要件，除可能背
    離羈押應係不得已之最後手段性外，對被告武器平等與充分
    防禦權行使之限制，亦有違背比例原則之虞，更因無異刑罰
    之預先執行，違背無罪推定原則所禁止對未經判決有罪確定
    之被告執行刑罰，及禁止僅憑犯罪嫌疑就施予被告類似刑罰
    措施之精神。考諸上揭第3 款規定之法理，實係因被告所犯
    為死刑、無期徒刑或最輕本刑為5 年以上有期徒刑之罪，可
    以預期將受重刑宣判，其為規避刑罰執行而妨礙追訴、審判
    程序進行之可能性增加，國家刑罰權有難以實現之危險，是
    為防免其實際發生，在此維持重大之社會秩序及增進重大公
    共利益限度內（憲法第23條），乃具有正當性。從而，基於
    憲法保障人民身體自由之意旨，被告犯上開重罪條款且嫌疑
    重大者，仍應有相當理由認為其有逃亡、湮滅、偽造、變造
    證據或勾串共犯或證人等之虞，法院斟酌命該被告具保、責
    付或限制住居等侵害較小之手段，均不足以確保追訴、審判
    或執行程序之順利進行，此際予以羈押，方堪稱係屬維持刑
    事司法權有效行使之最後必要手段。旨揭大法官會議之解釋
    文已經指明刑事訴訟法第101 條第1 項第3 款之羈押事由，
    必須具備有「相當理由」之要件，始符合憲法規範之要求。
    大法官理由既謂「相當理由」，即與同條項第1 款、第2 款
    法律條文所規定之「有事實足認有．．．之虞」之要件有所
    不同。兩者之區別，可以顯現在所要求證明度高低的差異上
    ，亦即刑事訴訟法第101 條第1 款、第2 款之羈押事由，必
    須國家機關所提出被告有逃亡、滅證之虞的具體事實，經綜
    合評估個案有利及不利被告的一切事證後，能達到明白有力
    （clea r and convincing ）之證明度，但在第三款情形相
    關事證不用證明至明白有力的證明度，而只要綜合個案具體
    情況，可堪認定被告逃亡滅證的可能性高於不逃亡滅證的可
    能性即可，或稱為優勢之證明。亦即「重罪常伴有逃亡、滅
    證之高度可能，係趨吉避凶、脫免刑責、不甘受罰之基本人
    性，倘一般正常之人，依其合理判斷，可認為該犯重罪嫌疑
    具有逃亡或滅證之相當或然率存在，即已該當『相當理由』
    之認定標準，不以達到充分可信或確定程度為必要。以量化
    為諭，若依客觀、正常之社會通念，認為其人已有超過百分
    之50之逃亡、滅證可能性者，當可認為具有相當理由認為其
    有逃亡、滅證之虞」（參見最高法院98年度臺抗字第668 號
    裁定意旨參照）。次按被告及得為其輔佐之人或辯護人，得
    隨時具保，向法院聲請停止羈押；羈押之被告，有左列情形
    之一者，如經具保聲請停止羈押，不得駁回：(一)所犯最重本
    刑為3 年以下有期徒刑、拘役或專科罰金之罪者，但累犯、
    常業犯、有犯罪之習慣、假釋中更犯罪或依刑事訴訟法第
    101 條之1 第1 項羈押者，不在此限；(二)懷胎5 月以上或生
    產後2 月未滿者；(三)現罹疾病，非保外治療顯難痊癒者，刑
    事訴訟法第110 條第1 項、第114 條定有明文。而有無羈押
    被告之必要，係屬為保全被告使訴訟程式得以順利進行，或
    為保全證據或為保全對被告刑罰之執行目的，而對被告實施
    人身強制處分權，故審酌被告有無羈押之必要，除被告犯罪
    嫌疑已屬重大外，自當基於訴訟進行程度、犯罪性質、犯罪
    實際情狀及其他一切情事，審慎斟酌有無上開保全或預防目
    的，依職權妥適裁量，俾能兼顧國家刑事追訴、刑罰權之順
    暢執行及人權保障。
三、茲查本案業經本院辯論終結，並於100 年12月21日宣判，經
    訊問被告彭成偉後，認被告彭成偉雖坦承犯行，且其犯行業
    經證人即被害人羅秀琴及共犯黃國倫、葉佳和證述明確，其
    犯罪嫌疑重大，又被告彭成偉係經通緝到案，且其所犯為最
    輕本刑為有期徒刑五年以上之重罪，實有羈押之原因，又被
    告彭成偉於案發後確有逃亡之事實，且其所犯之重罪常伴隨
    逃亡之高度可能，非予羈押顯難追訴，實有羈押之必要。本
    院審酌被告所涉犯罪事實對社會侵犯之危害性及國家刑罰權
    遂行之公益考量，認對被告維持羈押處分係適當、必要，且
    經司法追訴之國家與社會公益，及被告人身自由之私益兩相
    利益衡量後，認對被告維持羈押處分尚屬適當、必要，合乎
    比例原則。是故，聲請人聲請具保停止羈押，尚難准許，應
    予駁回。
四、爰依刑事訴訟法第220 條，裁定如主文。
中    華    民    國   100    年    12    月    19    日
                  刑事第五庭    審判長法  官  潘政宏
                                      法  官  劉淑玲
                                      法  官  石蕙慈
以上正本證明與原本無異。
如不服本裁定，應於裁定送達後5 日內向本院提出抗告狀。
                                      書記官  羅婉榕
中    華    民    國   100    年    12    月    21    日